【裁判字號】    96,上易,92
【裁判日期】    950828
【裁判案由】    侵占
【裁判全文】
臺灣高等法院花蓮分院刑事判決          96年度上易字第92號
上  訴  人  臺灣臺東地方法院檢察署檢察官
被      告  乙○○
上列上訴人因侵占案件，不服臺灣臺東地方法院95年度易字第94
號中華民國96年2月14日第一審判決（起訴案號：臺灣臺東地方
法院檢察署94年度偵字第2430號），提起上訴，本院判決如下：
    主  文
原判決撤銷。
乙○○意圖為自己不法之所有，而侵占自己持有他人之物，處有
期徒刑陸月，減為有期徒刑參月，如易科罰金以銀元參佰元即新
台幣玖佰元折算壹日。
    事  實
一、乙○○意圖為自己不法之所有，於民國84年1月10日（起訴
    書誤載為86年1月10日）受中國大陸地區人民即被害人丙○
    ○委託辦理其亡父周長發在臺灣地區之遺產繼承事件，經行
    政院國軍退除役官兵輔導委員會彰化農場（以下簡稱：彰化
    農場）於87年4月30日，將周長發之遺留存款特留分暨戰士
    授田補償金特留分共計新臺幣（下同）314,270元匯入乙○
    ○在中華郵政股份有限公司（以下簡稱：中華郵政）臺東縣
    臺東市○○路郵局局號000000-0號、帳號000000-0號帳號，
    詎乙○○取得該筆款項後，未將該款項交付丙○○，變易持
    有為所有，而將該筆款項侵占入己，花用殆盡。
二、案經被害人丙○○訴請臺灣彰化地方法院檢察署檢察官報請
    臺灣高等法院檢察署檢察長令轉臺灣花蓮地方法院檢察署檢
    察官偵查起訴。
    理  由
一、訊據被告乙○○坦承受丙○○委任辦理其父周長發遺產繼承
    ，並收受前開金額將其花用於追查周長發遺產、繳納自己犯
    公共危險罪、違反律師法案件易科罰金，而花用殆盡等情不
    諱，惟矢口否認有何侵占犯行，辯稱：被害人丙○○依法可
    繼承周長發遺產中200萬元，依照伊與被害人之約定，伊可
    得4分之1酬金，故伊可得50萬元，而周長發之遺產除存款及
    戰士授田補償金外，尚有彰化縣芳苑鄉○○○段208-10、20
    8-2號地號之土地2筆，伊還要替被害人請求該部分遺產特留
    分，只是還在籌裁判費，因此尚未提起訴訟云云。經查：
（一）上揭有關被告於84年1 月10日受被害人之委任，代為申領
      被繼承人周長發在台遺產之繼承事宜，且已辦妥繼承等情
      ，除據被告自承在卷外，並有被告用以向彰化農場申請遺
      產之申請書1 紙及其附件（委託書、委託公證書、親屬關
      係公證書、戶籍謄本、臺灣彰化地方法院86年1月3日彰院
      鑫民信85年度聲繼字第90號准予備查通知書）在卷可稽（
      臺灣彰化地方法院94年他字第1089號卷第51至62頁）。
（二）被告代為辦妥被害人繼承事宜後，並已於87年4 月30日代
      理被害人受領被繼承人遺產中存款及戰士授田補償金特留
      分部分，而領得彰化農場彰化農場於87年4月30日匯入其
      於上開中山路郵局帳戶內之314,270元之事實，除據被告
      坦承不諱外，且有協議書、彰化農場現金轉帳傳票、彰化
      農場87年4月22日87彰農產字第0431號函文、郵政國內匯
      款收據、中華郵政臺東郵局94年10月20日行字第09450801
      17號函文在卷可按（他字卷第125至146、168、185至190
      頁）。
（三）依卷附之委託書、委託公證書上之記載，被害人丙○○委
      託被告代辦繼承事宜，並未有須給予被告報酬之記載，故
      被告所辯可取得被害人丙○○可得繼承額200萬元之四分
      之一即50萬元，已屬無稽。而被告自84年1月10日受被害
      人丙○○之委任，代辦繼承事宜，迄今已逾10餘年，自87
      年4月30日受領被繼承人遺產中存款及戰士授田補償金特
      留分部分，總計314,270元亦已逾9年，均未歸還，且被告
      自承：「該筆款已用於追查周長發遺產（並非真實，詳後
      述）、繳納自己犯公共危險罪、違反律師法案件易科罰金
      ，而花用殆盡。」等情（原審卷第88、89頁），其顯有侵
      占該筆款項之故意至為灼然。
（四）臺灣彰化地方法院民事庭並無丙○○與被繼承人養子周文
      明間關於前開2筆土地之訴訟，有原審公務電話紀錄乙紙
      在卷可稽，顯見被告乙○○並無提起請求返還土地之民事
      訴訟。另前開2筆土地已於88年9月7日放領予周文明，有
      農地放領承領農戶清冊在卷可稽，且被告乙○○告發周文
      明、楊福錦侵占前開208-2號土地案件，早於90年2月20日
      經臺灣彰化地方法院檢察署檢察官為不起訴處分，該不起
      訴處分書內已敘明前開土地周文明係放領取得而非繼承取
      得，有該署89年度偵字第5677號不起訴處分書在卷可稽，
      而刑事訴訟程序根本無須繳費，且被告任職書記官多年而
      退休，自當知悉向稅捐機關查明即可暸解遺產為何，根本
      無需有何花費，故被告辯稱：被繼承人周長發另有2筆土
      地待追討，伊還要替被害人請求該部分遺產特留分，待追
      討後才一併返還云云，顯係圖卸責之詞，不足採信。
（五）綜上，本件事證明確，被告侵占犯行至為明顯，所辯不足
      採信，犯行堪以認定。
二、核被告乙○○所為，係犯刑法第335條第1項之侵占罪。原審
    為被告無罪之判決，尚有未洽。檢察官上訴指摘原判決不當
    ，為有理由，應由本院撤銷改判。爰審酌被告受人之託竟為
    己利，而侵占被害人所有之財物，侵占財物之價值非鉅，事
    後猶飾否認犯行等一切情狀，量處如主文所示之刑，並諭知
    易科罰金之折算標準。另被告行為時之修正前刑法第41條第
    1項前段、修正前罰金罰鍰提高標準條例第2條前段（現已刪
    除）規定，應以銀元300元即新臺幣900元折算為1日，惟修
    正後刑法第41條第1項前段則規定，以新臺幣1千元、2千元
    或3千元折算1日，比較新舊法之結果，以修正前之規定較有
    利於被告，自應依舊法諭知易科罰金之折算標準，附此敘明
    。
三、本件被告犯罪時間在96年4月24日以前，符合中華民國96年
    罪犯減刑條例減刑之規定，爰減其宣告刑二分之一為3月，
    得易科罰金。
據上論斷，應依刑事訴訟法第369條第1項、第299條第1項前段，
刑法第335條第1項、第2條第1項，修正前刑法第41條第1項前段
，修正前罰金罰鍰提高標準條例第1條前段、第2條，中華民國96
年罪犯減刑條例第2條第1項第3款、第7條、第9條，判決如主文
。
本案經檢察官甲○○到庭執行職務。
中    華    民    國    95    年    8    月    28     日
                  審判長法  官  謝志揚
                        法  官  蔣有木
                        法  官  湯文章
上列正本證明與原本無異。
本件不得上訴。
                        書記官  李德霞
中    華    民    國    95    年    8    月    28     日
附錄本判決論罪科刑條文：
刑法第335條：
意圖為自己或第三人不法之所有，而侵占自己持有他人之物者，
處五年以下有期徒刑、拘役或科或併科一千元以下罰金。
前項之未遂犯罰之。


司法院資訊處製作；財團法人民間司法改革基金會備份。
